【裁判字號】    98,交簡上,181
【裁判日期】    981130
【裁判案由】    過失重傷害
【裁判全文】
臺灣臺南地方法院刑事判決           98年度交簡上字第181號
上  訴  人  乙○○
即  被  告
上列上訴人因過失重傷害案件，不服本院九十八年度交簡字第一
八九一號中華民國九十八年八月二十四日第一審判決（檢察官起
訴案號：九十八年度調偵字第五八四號），提起上訴，本院管轄
之第二審合議庭判決如下：
    主  文
上訴駁回。
    事實及理由
一、本院審理結果，認為第一審簡易判決認事、用法及量刑均無
    不當，應予維持，並引用第一審簡易判決書記載之事實、證
    據及理由（如附件）。另於事實部分補充「乙○○於肇事後
    ，在有偵查權之公務員尚未知悉何人為肇事人時，主動向前
    往現場處理車禍事故之台南縣警察局善化分局交通事故處理
    小組員警自首表明肇事之事實，並配合偵審程序。」
三、原審以上訴人即被告罪證明確，依刑事訴訟法第四百四十九
    條第一項前段、刑法第二百八十四條第一項後段、第六十二
    條前段、第四十一條第一項前段、刑法施行法第一條之一之
    規定，量處如原審判決主文所示之刑，本院經核原判決認事
    用法，並無不合，量刑亦稱妥適。上訴人上訴意旨以：被告
    亟思與告訴人達成民事和解，願將原審判決所處有期徒刑四
    月得易科罰金之金額賠償被害人，請求從輕量刑並宣告緩刑
    等語。按受二年以下有期徒刑、拘役或罰金之宣告，而有下
    列情形之一，認以暫不執行為適當者，得宣告二年以上五年
    以下之緩刑，其期間自裁判確定之日起算：一未曾因故意犯
    罪受有期徒刑以上刑之宣告者、二前因故意犯罪受有期徒刑
    以上刑之宣告，執行完畢或赦免後，五年以內未曾因故意犯
    罪受有期徒刑以上刑之宣告者。刑法第七十四條第一項第一
    、二款固定有明文。惟按刑罰之量定及宣告緩刑與否，乃實
    體法賦予法院得自由裁量之事項，緩刑之宣告，除應審查被
    告是否符合上開刑法第七十四條第一項之法定要件外，仍應
    受一般法律原則之拘束，即必須符合所適用法律授權之目的
    ，並受法律秩序之理念、法律感情及慣例等所規範。經查，
    被告在本案之前未曾受刑之宣告，有台灣高等法院被告前案
    紀錄表在卷可明，固符合刑法第七十四條第一項第一款得宣
    告緩刑之規定，然本院審酌被告係騎乘重型機車，自後追撞
    同向在前騎乘腳踏車之被害人王方琴，而肇事當時天氣晴朗
    、日間自然光、視距良好，路面鋪設柏油、乾燥、無缺陷，
    亦無障礙物，且為未繪設快慢車道分隔線、未繪設車道線、
    無路面邊線、亦無分向設施之村里道路，路面寬度僅十點八
    公尺，有台南縣警察局善化分局道路交通事故現場圖、道路
    交通事故調查報告表（一）附於警卷可明，被告行經該路段
    ，本應減速慢行，隨時注意車前狀況，其自後追撞同向在前
    騎乘腳踏車之被害人致生交通事故，過失情節重大。被害人
    因本件交通車故，受有頭部損傷併腦內出血、硬腦膜下出血
    、顱骨骨折、左側第五至第七肋骨骨折並血胸，經送醫後開
    胸引流及顱骨成形手術後，智力退化，達中度失智，屬不易
    恢復之傷害，且遺存創傷後癲，現以二種抗癲藥物治療
    ，仍需持續藥物治療等情，有卷附之財團法人奇美醫院診斷
    證明書二紙、病情摘要二份、精神科心理衡鑑報告一份等附
    卷可資佐證，所受傷害已達刑法第十條第四項第六款重大難
    治程度之重傷害，且日後仍需持續就醫治療。其次，被告固
    陳述曾為被害人支付新台幣九萬二千七百元之醫藥費，為告
    訴人甲○○所不爭執，而被告除代付上開醫藥費外，並未再
    賠償被害人，已據告訴人甲○○到庭陳述在卷，被告欲以原
    審所處有期徒刑四月得易科罰金之金額即十二萬元賠償被害
    人，獲取告訴人和解原諒，已為告訴人拒絕，亦據告訴人陳
    述明確，本院審酌被告過失情節嚴重，其過失行為造成被害
    人之損害至鉅，以被害人日後仍需持續就醫治療，生活起居
    需他人照料，被告先前代付之九萬二千七百元醫藥費及依原
    判決刑度得易科罰金之十二萬元，顯不足以因應，被害人縱
    受領強制保險理賠亦恐難以彌補其損害。再參以被告九十八
    年度名下除現住房屋與基地為其所有外，另有土地、田賦共
    計十八筆，名下不動產財產總額逾一千萬元，有稅務電子閘
    門財產所得調件明細表在卷可明，被告經濟情況是否如其所
    述困窘無力賠償，非無疑義。則被告以曾為被害人支付九萬
    二千七百元醫藥費，並以原判決刑罰得易科罰金之十二萬元
    賠償被害人，圖獲取告訴人和解原諒，免受刑罰執行，既為
    告訴人拒絕，本院如逕賦予緩刑之諭知，將使被告犯罪情節
    、所生損害與其應負之責任失衡，顯不符合法秩序之理念，
    亦違反比例原則，且與被害人、告訴人之法律感情產生重大
    落差。從而，本件既未經和解，被告上訴請求從輕量刑，並
    宣告緩刑，為無理由，其上訴應予駁回。
據上論斷，應依刑事訴訟法第四百五十五條之一第一項、第三項
、第三百六十八條、第三百七十三條，判決如主文。
本案經檢察官黃信勇到庭執行職務。
中    華    民    國    98    年    11    月    30    日
                  刑事第四庭    審判長法  官  林逸梅
                                      法  官  程克琳
                                      法  官  陳淑卿
以上正本證明與原本無異。
不得上訴。
                                      書記官  郭純瑜
中    華    民    國    98    年    11    月    30    日


司法院資訊處製作；財團法人民間司法改革基金會備份。
